【裁判字號】    90,台抗,496
【裁判日期】    901005
【裁判案由】    清償借款等
【裁判全文】
最高法院民事裁定                                  九十年度台抗字第四九六號
    再 抗告 人  甲○○
    訴訟代理人  李富祥律師
右再抗告人因與相對人乙○○間請求清償借款等事件，對於中華民國九十年七月二十
日台灣高等法院裁定（九十年度抗字第一九一九號），提起再抗告，本院裁定如左：
    主  文
再抗告駁回。
再抗告訴訟費用由再抗告人負擔。
    理  由
本件原法院以：按行獨任審判之法官為闡明訴訟關係，得整理並協議簡化爭點，並於
認為適當時，暫行退席或命當事人暫行退庭，或指定七日以下之期間命當事人就雙方
主張之爭點，或其他有利於訴訟終結之事項，為簡化之協議，並共同向法院陳明。整
理並協議簡化爭點之事項及結果，應記載於筆錄，當事人就其主張之爭點，經為前開
協議者，應受其拘束，但經兩造同意變更，或因不可歸責於當事人之事由或依其他情
形協議顯失公平者，不在此限。民事訴訟法第二百七十一條之一準用同法第二百七十
條之一第一項第三款、第二項、第三項、第二百七十一條第三款分別定有明文。本件
相對人於台灣士林地方法院（下稱士林地院）主張持有再抗告人所簽發發票日民國八
十五年三月十五日付款銀行台北銀行忠孝分行面額新台幣（下同）一千一百萬元之支
票一紙，屆期提示未獲付款，聲請核發支付命令，經士林地院准許後，再抗告人於二
十日內聲明異議，相對人之請求視為起訴。嗣於士林地院八十九年七月十四日行第一
次言詞辯論時，相對人陳明依借貸、票據關係請求，再抗告人並就該借貸及票據請求
以言詞及書狀答辯，相對人復追加連帶保證關係請求，再抗告人亦就連帶保證請求為
書狀答辯。嗣經士林地院於同年十月四日以兩造合意管轄法院為台灣台北地方法院（
下稱台北地院），乃裁定移送台北地院審理。台北地院於九十年一月十一日行言詞辯
論，該筆錄記載：法官訊問訴訟標的為何﹖相對人陳稱：依借款請求，非基於保證及
票款關係請求等語。至同年四月二日最後言詞辯論期日，相對人復追加保證及票款之
法律關係為訴訟標的等情，有士林地院八十九年度湖訴字第三號、台北地院八十九年
度重訴字第二四七二號卷可稽。經查，台北地院九十年一月十一日辯論筆錄，並未記
載法官為闡明訴訟關係，依前揭民事訴訟法第二百七十條之一第二項、第二百七十一
條第三款規定，命兩造為簡化爭點之協議並共同向法院陳明等事項，亦未記載整理爭
點之結果，且原法院依職權調閱台北地院庭訊之錄音帶，該錄音帶亦已依法庭錄音辦
法之規定除去錄音，有台北地院九十年六月二十八日北院文民義八十九重訴字第二四
七二號函附卷可稽，亦無從證明台北地院法官有依前揭規定指揮訴訟及兩造共同向法
院陳明簡化爭點之協議。上開筆錄既不符整理並協議簡化爭點之規定，自無依民事訴
訟法第二百七十條之一第三項規定，使當事人受拘束之效力。是相對人就原主張票據
、借貸、連帶保證關係之請求，於九十年一月十一日辯論期日陳明不主張票據及連帶
保證之請求，應僅認係訴之撤回，再抗告人當庭未表示意見，亦未於十日內提出異議
，依民事訴訟法第二百六十二條第四項規定，視為同意撤回。相對人撤回後又於九十
年四月二日追加保證及票款之請求，應認相對人係就訴訟標的先為撤回，其後再為追
加，其效力應依民事訴訟法有關訴之撤回及追加之規定定之。台北地院以相對人於言
詞辯論期日撤回保證及票據關係之請求為兩造協議簡化爭點之合意，並依民事訴訟法
第二百七十條之一第三項規定，以相對人追加之訴無不可歸責相對人之事由或簡化爭
點之協議無顯失公平之處，駁回相對人其後訴之追加，已有可議。再按民事訴訟法第
二百五十五條第一項第二款規定，訴狀送達後，原告不得將原訴追加他訴，但請求之
基礎事實同一者，不在此限。相對人起訴請求再抗告人給付一千一百萬元及遲延利息
，係主張再抗告人為成偉營造有限公司（下稱成偉公司）負責人，於八十八年間因該
公司承包環東快速道路工程需求資金，再抗告人於同年三月至五月間陸續向其借款五
千餘萬元，並以個人名義開立面額共一千四百萬元之支票十三紙交付相對人為擔保，
並於同年三月十六日及五月間先後簽訂投資協議書，再抗告人並為前揭投資協議之連
帶保證人等情，其主張票據、借貸、連帶保證之請求，均基於同一之原因事實，依前
揭說明，得為訴之追加，自無須經再抗告人同意或由法院審酌是否妨礙被告防禦及訴
訟終結後，始得允許。台北地院以相對人遲至最後言詞辯論期日為前揭追加，有礙再
抗告人防禦及訴訟終結，且再抗告人不同意追加，乃駁回相對人票據及連帶保證而為
追加之訴，亦有未洽。爰將台北地院之裁定廢棄，發回該院另為適當之處理，經核於
法尚無違誤。再抗告論旨，指摘原裁定不當，求予廢棄，為無理由。
據上論結，本件再抗告為無理由。依民事訴訟法第四百九十二條第一項、第九十五條
、第七十八條，裁定如主文。
中      華      民      國     九十     年      十      月      五      日
                              最高法院民事第二庭
                                  審判長法官  曾  桂  香
                                        法官  劉  延  村
                                        法官  黃  秀  得
                                        法官  許  澍  林
                                        法官  陳  碧  玉
      右正本證明與原本無異
                                              書  記  官
中      華      民      國     九十     年      十      月     十七     日


司法院資訊處製作；財團法人民間司法改革基金會備份。
